最高法院民事裁定　　　　　　　　　 111年度台上字第2006號
上　訴　人　楊連發
訴訟代理人　凃榆政律師
　　　　　　黃聖棻律師
　　　　　　莊惠萍律師
被 上訴 人　楊育偉
訴訟代理人　黃映智律師
　　　　　　許涪閔律師
被 上訴 人　詹義郎
訴訟代理人　張慶宗律師
上列當事人間請求損害賠償事件，上訴人對於中華民國111年4月
29日臺灣高等法院臺中分院第二審判決（110年度上字第380號）
，提起上訴，本院裁定如下：
    主  文
上訴駁回。
第三審訴訟費用由上訴人負擔。
    理  由
按上訴第三審法院，非以原判決違背法令為理由，不得為之；又
判決不適用法規或適用不當者，為違背法令；且提起上訴，上訴
狀內應記載上訴理由，表明原判決所違背之法令及其具體內容，
暨依訴訟資料合於該違背法令之具體事實，其依民事訴訟法第46
9條之1規定提起上訴者，並應具體敘述為從事法之續造、確保裁
判之一致性或其他所涉及之法律見解具有原則上重要性之理由。
同法第467條、第468條、第470條第2項定有明文。是當事人提起
上訴，如依同法第469 條規定，以原判決有所列各款情形之當然
違背法令為理由時，其上訴狀或理由書應表明該判決有合於各該
條款規定情形之具體內容，及係依何訴訟資料合於該違背法令之
具體事實；如依同法第469條之1規定，以原判決有前條以外其他
不適用法規或適用不當為理由時，其上訴狀或理由書應表明該判
決所違背之法令條項，或有關大法官解釋、憲法法庭裁判意旨，
或成文法以外之習慣或法理、法則等及其具體內容，暨係依何訴
訟資料合於該違背法令之具體事實，並具體敘述為從事法之續造
、確保裁判之一致性或其他所涉及之法律見解具有原則上重要性
之理由。上訴狀或理由書如未依上述方法表明，或其所表明者與
上開法條規定不合時，即難認為已合法表明上訴理由，其上訴自
非合法。本件上訴人對於原判決提起上訴，雖以該判決違背法令
為由，惟核其上訴理由狀所載內容，係就原審取捨證據、認定事
實、適用法律之職權行使，所論斷：被上訴人於民國109年4月14
日對上訴人聲請定暫時狀態處分，經臺灣臺中地方法院以同年 5
月27日109 年度裁全字第36號裁定（下稱系爭暫時處分裁定）准
許被上訴人供擔保後，禁止上訴人行使訴外人裕國冷凍冷藏股份
有限公司（下稱裕國公司）之董事長、董事及總經理職權，被上
訴人並持為強制執行。上訴人不服，提起抗告，臺灣高等法院臺
中分院以109年7月31日109年度抗字第260號裁定（下稱系爭抗告
裁定）廢棄系爭暫時處分裁定，駁回被上訴人之聲請，終經最高
法院裁定駁回其再抗告而確定。審閱系爭抗告裁定廢棄系爭暫時
處分裁定之理由，係因被上訴人聲請定暫時狀態處分及系爭暫時
處分裁定作成當時，裕國公司對外之公司公示資料外觀仍記載上
訴人為董事長，嗣於109 年6月3日經濟部商業司已完成裕國公司
之變更登記表，改記載董事長為被上訴人楊育偉、總經理為被上
訴人詹義郎，上訴人形式上不再具有裕國公司之董事、董事長及
總經理身分，客觀上顯無從再行使該等職權，被上訴人聲請定暫
時狀態處分，非有保全之必要性，故以系爭抗告裁定廢棄系爭暫
時處分裁定，駁回被上訴人之聲請；上開廢棄理由係因其後之情
事發生變更，而非因被上訴人聲請定暫時狀態處分當時之客觀情
形已可認為不應為系爭暫時處分裁定，自與民事訴訟法第531 條
第1項前段、第533條本文、第538條之4規定所稱之「因自始不當
而撤銷」要件不符。訴外人德昌國際投資股份有限公司（下稱德
昌公司）為裕國公司之法人股東，其當選為董事，依公司法第27
條第1 項規定，須指定自然人代表行使職務，其指定自然人代表
人屬公司內部自治事項，非屬必經董事會決議之事項。德昌公司
斯時之董事長楊長杰於109年4月10日改派楊育偉、詹義郎為代表
人董事，並經裕國公司董事會分別選為董事長及總經理，兩造間
因而發生爭執，且當時經濟部商業司尚未准許裕國公司變更公司
登記表，改載董事長、總經理為楊育偉、詹義郎，被上訴人乃向
法院聲請定暫時狀態處分，該聲請係其本於民事訴訟法相關規定
而為權利之正當行使，難謂有故意或過失不法侵害上訴人名譽權
之情事。又裕國公司於109 年6月5日依「財團法人中華民國證券
櫃檯買賣中心對有價證券上櫃公司重大訊息之查證暨公開處理程
序」規定，將兩造關於該定暫時狀態處分爭議之發生原委等情節
為重大訊息之發布，屬依法令之行為，亦難認係被上訴人聲請定
暫時狀態處分所致之後續不法侵權行為。則上訴人依民事訴訟法
第538條之4準用同法第533條、第531條第1項，及民法第184條第
1 項前段、第195條規定，一部請求被上訴人連帶給付新臺幣170
萬元本息，為無理由，不應准許等情，指摘為不當，並就原審已
論斷或其他與判決結果無礙事項，泛言未論斷或論斷不完備、違
法，而非表明依訴訟資料合於該違背法令之具體事實，並具體敘
述為從事法之續造、確保裁判之一致性或其他所涉及之法律見解
具有原則上重要性之理由，難認其已合法表明上訴理由。又細繹
本院109年度台上字第1671號、106年度台上字第2440號、第 705
號、100年度台上字第653號、97年度台上字第1806號裁判意旨，
均無何民事訴訟法第531條第1項規定，視原命准保全處分之裁定
最終因抗告而廢棄即符合「因自始不當而撤銷」要件之闡述，上
訴人誤引作成上開解釋，並據以指稱原判決違背法令具有應許可
上訴之原則上重要性云云，難認已有具有原則上重要性而應許可
上訴之法律見解爭議及價值。依首揭說明，應認其上訴為不合法
。
據上論結，本件上訴為不合法。依民事訴訟法第481條、第444條
第1項、第95條、第78條，裁定如主文。
中    華    民    國   111    年    8     月    4     日
                      最高法院民事第五庭
                          審判長法官  袁  靜  文  
                                法官  林  金  吾  
                                法官  石  有  為  
                                法官  許  秀  芬  
                                法官  陳  靜  芬  
本件正本證明與原本無異
                                      書  記  官
中    華    民    國   111    年    8     月    22    日